【裁判字號】    99,上易,1075
【裁判日期】    991103
【裁判案由】    侵占
【裁判全文】
臺灣高等法院高雄分院刑事判決        99年度上易字第1075號
上  訴  人  臺灣高雄地方法院檢察署檢察官
被      告  乙○○
上列上訴人因侵占案件，不服臺灣高雄地方法院99年度易字第18
40號中華民國99年9 月30日第一審判決（起訴案號：臺灣高雄地
方法院檢察署99年度偵緝字第911 號），提起上訴，本院判決如
下：
     主  文
上訴駁回。
     理  由
一、按不服地方法院之第一審判決而上訴者，應向管轄第二審之
    高等法院為之。上訴書狀應敘述具體理由。上訴書狀未敘述
    上訴理由者，應於上訴期間屆滿後20日內補提理由書於原審
    法院，逾期未補提者，原審法院應定期間先命補正。第二審
    法院認為上訴書狀未敘述理由或 上訴有第362條前段之情形
    者，應以判決駁回之。但其情形可以補正而未經原審法院命
    其補正者，審判長應定期間先命補正。刑事訴訟法第361 條
    、第367 條，分別定有明文。所謂不服第一審判決之具體理
    由，必係依據卷內既有訴訟資料或提出新事證，指摘或表明
    第一審判決有何採證、認事、用法或量刑等足以影響判決本
    旨之不當或違法，而構成應予撤銷之具體事由，始克當之（
    例如：依憑證據法則具體指出所採證據何以不具證據能力，
    或依憑卷證資料，明確指出所為證據證明力之判斷如何違背
    經驗、論理法則）；倘僅泛言原判決認定事實錯誤、違背法
    令、量刑失之過重或輕縱，而未依上揭意旨指出具體事由，
    或形式上雖已指出具體事由，然該事由縱使屬實，亦不足以
    認為原判決有何不當或違法者（例如：對不具有調查必要性
    之證據，法院未依聲請調查亦未說明理由，或援用證據不當
    ，但除去該證據仍應為同一事實之認定），皆難謂係具體理
    由，俾與第二審上訴制度旨在請求第二審法院撤銷、變更第
    一審不當或違法之判決，以實現個案救濟之立法目的相契合
    ，並節制濫行上訴（最高法院97年度台上字第892 號判決意
    旨參照）。是以上訴人之上訴書狀或補提之上訴理由書，雖
    有敘述上訴理由，惟並未具體敘述第一審判決有上述違法、
    不當情形，即與未敘述具體理由無異，其所為上訴，即不符
    合上訴之法定要件。
二、公訴人上訴意旨略謂：被告於偵查中矢口否認犯行，偽稱已
    歸還機車予告訴人鵬雲公司，浪費司法資源；直至審理時見
    無法掩飾犯行，始坦承確有侵占告訴人之機車，又迄今尚未
    與告訴人達成和解，顯見被告犯後態度不佳，毫無悔意，自
    應從重量處。且被告年輕力壯，卻不務正業而圖以不法手段
    賺取不法利益，被告之犯罪動機著實可惡，另被告前於98年
    間，亦因侵占機車案件，經法院判決拘役50日確定（臺灣高
    雄地方法院99年審簡字第5768號），顯然被告侵占惡習非輕
    ，如僅對被告為上述諭知，量刑過輕，如何防杜被告再啟侵
    占貪慾，又如何確保他人財物安全及遏止被告再犯；是本件
    難認原判決允當，請求撤銷原判決，另為適當之判決云云。
三、按刑事審判旨在實現刑罰權之分配的正義，故法院對有罪被
    告之科刑，應符合罪刑相當之原則，使輕重得宜，罰當其罪
    ，以契合社會之法律感情，此所以刑法第57條明定科刑時應
    審酌一切情狀，尤應注意該條所列10款事項以為科刑輕重之
    標準，俾使法院就個案之量刑，能斟酌至當。而「量刑輕重
    係屬事實審法院得依職權自由裁量之事項，苟已斟酌刑法第
    57 條 各款所列情狀而未逾越法定刑度，不得遽指為違法」
    （最高法院72年度台上字第6696號判例意旨參照）。
四、經查：本件原判決依被告於原審中之自白，證人即鵬雲企業
    有限公司負責人甲○、證人即被告之友人高浩倫於偵查中證
    述，復有承租車號178-CZW 號之重型機車車籍資料查詢、機
    車租賃切結書、郵局存證信函及公務電話紀錄等證據資料，
    而認定被告有本件侵占告訴人鵬雲企業有限公司上開機車之
    犯行，並審酌被告前已有侵占車行所有機車，經原審98年度
    審簡字第5768號判處拘役50日確定之前案紀錄，有該判決及
    臺灣高等法院被告前案紀錄表1 份在卷為憑，猶不知警惕，
    竟圖一己之私而侵占上開機車，侵害告訴人財產權，經告訴
    人一再催討，猶一再敷衍告訴人，對檢察官於偵查中詢問時
    ，偽稱已歸還上開機車，及於原審審理時，始自承迄今均未
    能與告訴人達成和解，亦未返還上開機車或賠償告訴人，為
    被告自承明確，實屬不該，惟念其犯後坦承犯行，侵占物品
    價值非鉅，並考量被告之犯罪動機、目的、生活狀況、與告
    訴人之關係、造成告訴人之損害及被告受僱於加油站、機車
    行謀生等一切情狀，乃量處有期徒刑3 月，並諭知如易科罰
    金，以新台幣1 千元折算1 日，以資懲儆；業已詳敘其所憑
    證據、認定理由及量刑依據。從形式上觀察，原判決並無認
    定事實錯誤、量刑瑕疵或違背法令之情形。
五、又查，行為人前後犯罪性質有異，態樣不相同，犯罪後之態
    度亦不同，審酌量刑時自有不同之考量，且量刑輕重係屬事
    實審法院得依職權自由裁量之事項，本案原審已斟酌刑法第
    57條各款所列情狀而未逾越法定刑度。本件檢察官上訴理由
    並未依據卷內既有訴訟資料或提出新事證，指摘或表明第一
    審判決有何採證認事、用法或量刑等足以影響判決本旨之不
    當或違法，而構成應予撤銷之具體事由；況查，公訴人於起
    訴時亦未對被告為具體求刑，於原審審判期日蒞庭公訴人對
    被告科刑範圍亦表「無意見」等語，此有原審審判筆錄可按
    （見原審卷二第34頁），依上開說明，本件上訴顯無具體理
    由而不合法定程式應予駁回，並不經言詞辯論為之。
據上論斷，應依刑事訴訟法第367條前段、第372條，判決如主文
中    華    民    國    99    年    11    月    3     日
                 刑事第九庭     審判長法  官  莊秋桃
                                      法  官  范惠瑩
                                      法  官  田平安
以上正本與原本無異。
本件不得上訴。
中    華    民    國    99    年    11    月    3     日
                                  書  記  官  馬蕙梅

司法院資訊處製作；財團法人民間司法改革基金會備份。
